【裁判字號】    89,訴,290
【裁判日期】    890511
【裁判案由】    清償借款
【裁判全文】
臺灣臺北地方法院民事判決  八十九年度訴字第二九○號
    原      告  慶豐商業銀行股份有限公司
    法定代理人  丙○○
    訴訟代理人  乙○○
                洪雯寧
    被      告  甲○○
右當事人間請求清償借款事件，本院判決如左：
    主      文
被告應給付原告新台幣壹佰肆拾捌萬玖仟零玖拾捌元，及自民國八十六年九月十一日
起至清償日止，按年息百分之九．五計算之利息，並自民國八十六年九月十一日起至
清償日止，在六個月以內者，按上開利率百分之十，超過六個月者，超過部份按上開
利率百分之二十計付違約金。
訴訟費用由被告負擔。
    事      實
甲、原告方面：
  一、聲明：如主文所示。
  二、陳述：案外人張富美於八十四年七月十一日邀同被告為連帶保證人向原告借用
      新台幣（下同）二百九十一萬元，借款期限為七年，約定利息按年息百分之九
      ．五計算，自借款日起按月平均攤還本息，如未按期攤還本息時，借款人即喪
      失期限之利益，應立即全部償還，逾期六個月以內者，按上開利率百分之十，
      超過六個月者，按原利率百分之二十加付違約金。詎訴外人自八十四年十二月
      起即未繳納本息，依上開約定，本件借款應視為全部到期。經原告聲請拍賣抵
      押物後尚餘一百四十八萬九千零九十八元未受償，被告為連帶保證人，應負清
      償之責。
  三、證據：提出借據、約定書、分配表各一份為證。
乙、被告方面：
  一、聲明：駁回原告之訴。
  二、陳述：
    （一）被告當初礙於人情，遂同意擔任訴外人張富美向原告借款之保證人，但是
          ，關於嗣後張富美自八十四年十二月起即未依約繳款之事實，原告並未通
          知被告，被告自始至終全然不知此事，致被告未能刻即聯絡張富美瞭解詳
          情，甚至進一步援引民法第七百五十條第一項第三款：「主債務人履行債
          務遲延者」規定，向主債務人即張富美請求除去被告之保證責任，或督促
          張富美採取其他補救措施，以減少兩造及張富美三方之損失。惟事實不然
          ，在事發數年之後，被告始獲悉訴外人張富美早於八十四年十二月起即未
          依約繳款，而原告迄今尚有一百四十八萬九千零九十八元受償不足，係可
          歸責於原告之事由所致，應由原告自行負擔。職是，敬請  鈞院判決駁回
          原告之訴。
    （二）次查，訴外人張富美八十四年間係因購買坐落桃園地區之房地，始向原告
          銀行辦理抵押貸款二百九十一萬元。八十四年當時張富美購入該房地之總
          價約四百九十八萬元，距料，原告於翌（八十五）年向桃園地方法院請求
          拍賣該房地後，竟尚有近一百五十萬元受償不足，一棟市價近五百萬元之
          房地產，竟以如此低廉之價格拍賣成交，令人痛心不已！蓋因倘若原告銀
          行早在拍賣之初或在更早之階段讓被告知曉此事，使被告有機會出面承購
          該房地，如此一來，可以避免貶損該房地之價值，以成就兩造及張富美三
          贏之局面。惟事實不然，原告銀行在以十分低廉之價格讓該房地拍賣之後
          ，始消極地就受償不足部份，轉向被告求償，早已錯失良機，其後果應由
          原告自行承擔。
    （三）「行使權利，履行債務，應依誠實及信用方法。」民法第一百四十八條第
          二項定有明文。依前所陳，本件原告行使債權明顯違反誠信原則，為此，
          懇請  鈞院惠賜判決駁回原告之訴，以彰公理，實感德便。
丙、本院依職權向台灣桃園地方法院調閱該院八十五年度執字第四一二五號民事執行
    卷宗。
    理      由
一、原告主張，訴外人張富美於八十四年七月十一日邀同被告為連帶保證人向原告借
    用二百九十一萬元，借款期限為七年，約定利息按年息百分之九．五計算，自借
    款日起按月平均攤還本息，如未按期攤還本息時，借款人即喪失期限之利益，逾
    期六個月以內者，按上開利率百分之十，超過六個月者，按原利率百分之二十加
    付違約金，詎訴外人自八十四年十二月起即未繳納本息，經原告聲請拍賣抵押物
    後尚餘一百四十八萬九千零九十八元未受償之事實，已據其提出借據、約定書、
    分配表等件為證，核屬相符，復為被告所不爭執，自堪信為真實。
二、被告雖辯稱，訴外人未繳款之事實未通知被告，其無法依民法第七百五十條第三
    款之規定向主債務人請求除去保證人責任且房屋拍賣之價格過低云云。惟查，保
    證人受主債務人之委任，而為保證者，主債務人履行債務遲延時，得向主債務人
    請求除去其保證責任，固為民法第七百五十條第三款所明定。惟連帶保證人一般
    不能使債權人就其未為對於主債務人之權利之主張而負責，故民法第七百五十條
    之規定，應解釋對於連帶保證不能適用。本件被告為連帶保證人，即無適用該條
    規定之餘地。另系爭房屋之拍賣係經由法院依強制執行程序為之，已經本院向台
    灣桃園地方法院調閱該院八十五年度執字第四一二五號民事執行卷宗，審核屬實
    。被告既未提出該執行事件有何瑕疵之處，僅辯稱房屋拍賣價格過低，顯不可採
    。
三、從而，原告依消費借貸及連帶保證契約請求被告連帶給付借款一百四十八萬九千
    零九十八元，及自民國八十六年九月十一日起至清償日止，按年息百分之九．五
    計算之利息，並自民國八十六年九月十一日起至清償日止，在六個月以內者，按
    上開利率百分之十，超過六個月者，超過部份按上開利率百分之二十計付違約金
    為有理由，應予准許。
四、結論：本件原告之訴為有理由，依民事訴訟法第七十八條，判決如主文。
中      華      民      國    八十九    年      五      月     十一     日
                                    民事第三庭法      官  詹文馨
右為正本係照原本作成
如對本判決上訴，須於判決送達後廿日內向本院提出上訴狀
中      華      民      國    八十九    年      五      月      十五    日
~B法院書記官  唐步英


司法院資訊處製作；財團法人民間司法改革基金會備份。
